【裁判字號】    97,聲,2086
【裁判日期】    970903
【裁判案由】    聲請解除限制出境
【裁判全文】
臺灣臺北地方法院刑事裁定              97年度聲字第2086號
聲請人  即
被      告    甲○○
選任辯護人  邱景睿律師
            傅祖聲律師
上列聲請人因違反證券交易法等案件（九十七年度金重訴字第一
三號），聲請解除限制出境，本院裁定如下：
    主  文
聲請駁回。
    理  由
一、聲請意旨略以：
  (一)被告甲○○現任「新開發創業投資管理有限責任公司」之副
    董事長兼總裁，該公司係於大陸地區商務部與國家開發銀行
    主導下，結合多家大陸地區機構共同籌建創業投資基金，並
    邀請被告負責整體規劃及日常運作，基金目的在於積極協助
    台商中小企業解決資金籌措問題，被告參與籌辦已有二年餘
    ，近四月因遭限制出境，致相關工作進展受到稽延，大陸地
    區商務部及國家開發銀行目前為迅速完成推動與籌設，已定
    於民國九十七年九月五日在上海舉辦開業儀式，希望被告能
    親臨參與，並完成資金募集之重點會議與工作，倘被告無法
    親臨，對於資金募集及投資啟動將產生嚴重不利影響，對於
    殷切需要資金奧援之台商，實有重大影響。
  (二)被告素行良好，並無犯罪紀錄，自檢察官傳喚迄今，均全力
    配合，主動到案，雖然因公旅外，仍然兼程返國，並無逃亡
    、隱匿或串證之虞。且被告至親及事業發展均在國內，為人
    處事在友朋與社會間素有薄名，絕無棄之不顧之理，海外也
    無容身行事之處，亦無綠卡或其他國家公民身分，但被告共
    擔任聯安健康事業公司等三十三家公司之股東、董事或監察
    人，均係以臺灣為中心而擴及海內外各地，被告為處理相關
    業務，亟需經常頻繁往來國內外，在被告未遭有罪判決確定
    前，即因遭限制出境而剝奪旅行自由，將有負各公司股東之
    付託，進而影響被告正常謀生，甚至強迫被告轉業或退休，
    顯然過度侵犯人權，有違比例原則。
  (三)本件被告於偵查中一再說明當時係代表「中華開發信託股份
    有限公司」擔任「遠東航空股份有限公司」（以下簡稱「遠
    東航空公司」）之董事長，並兼任「遠邦創業投資股份有限
    公司」董事長及「遠邦投資顧問股份有限公司」之董事長，
    且被告當時身兼二十餘家上市（櫃）公司之董事或監察人，
    對於遠東航空公司之業務參與有限，該公司所有一切日常業
    務運作，均為總經理即共同被告崔湧負責，與被告無關，被
    告並無犯罪動機及行為，且本件被告所遭起訴之罪名，均非
    最輕本刑五年以上有期徒刑之罪，被告不可能因此逃亡。
  (四)又被告至交臺中市長胡志強深信被告為人清白，願出具保證
    書說明被告確實有出境之必要，並願擔保無逃亡或隱匿之虞
    ，被告會全力配合審理程序，為此請求准許自九十七年九月
    四日出境，至九十七年九月九日返國，以便參與會議，順利
    完成資金籌措，並願提供保證金或保證人，以為擔保云云。
二、按被告經法官訊問後，認為犯罪嫌疑重大，而有左列情形之
    一，非予羈押，顯難進行追訴、審判或執行者，得羈押之︰
    (一)逃亡或有事實足認為有逃亡之虞者；(二)有事實足認為有湮
    滅、偽造、變造證據或勾串共犯或證人之虞者；(三)所犯為死
    刑、無期徒刑或最輕本刑為五年以上有期徒刑之罪者，刑事
    訴訟法第一百零一條第一項定有明文。次按被告後雖有第一
    百零一條第一項各款所定情形之一，惟無羈押之必要時，得
    逕命具保、責付或限制住居，亦為刑事訴訟法第一百零一條
    之二所明定。又按限制出境，係執行限制住居方法之一種，
    屬刑事訴訟法第四百十六條第一項第一款具保處分之範圍，
    應由事實審法院決定，限制出境之處分，無非為輔助具保、
    責付之效力，故有無限制出境之必要，當以此為考量，最高
    法院七十九年度臺抗字第四七六號、八十八年度臺抗字第一
    六六號、九十二年臺抗字第三四五號分別著有裁定可資參照
    。是限制出境之處分，無非為保證被告到庭，以遂訴訟之進
    行及證據之調查，是考量解除限制出境與否，自應以訴訟之
    進行及證據之調查是否因此而受影響為判斷依據。
三、經查：
  (一)本件被告因違反證券交易法等案件，前經檢察官訊問後，認
    為其有刑事訴訟法第一百零一條第一項第一款原因，而依同
    法第一百零一條之二之規定，於九十七年五月二日當庭諭知
    限制出境，現仍在限制出境中，合先敘明。
  (二)本件檢察官嗣以被告涉犯刑法第三百四十二條第一項之背信
    罪嫌、刑法第二百十六條、第二百十五條之行使業務上登載
    不實罪嫌、刑法第三百三十六條第二項之業務侵占罪嫌、稅
    捐稽徵法第四十三條、第四十一條第一款、第四十七之逃漏
    稅捐罪嫌，及商業會計法第七十一條第一項第一款之罪嫌提
    起公訴。依檢察官起訴之事實，本件被害金額達新臺幣數億
    元，為社會矚目之重大經濟犯罪案件，被告所涉犯罪之情節
    難認非重大。再者，相較於羈押處分對於人身自由拘束之嚴
    重性，限制出境之處分顯然較為輕微，本院雖認並無羈押被
    告之必要，但以被告身兼多家公司董監或股東，進出國境頻
    繁之情況觀之，為恐被告有逃亡之虞，並確保被告到庭接受
    審判，本院認為續予對被告為限制出境之強制處分，與前開
    法條規定及比例原則並無不合，亦非過度侵犯人權。又本件
    目前尚未開始調查證據，須就案情詳加斟酌調查，難認被告
    所涉罪責業已釐清，被告仍有隨時親自出庭接受訊問之必要
    ，若解除限制出境之處分，屆時恐有滯留國外不歸而逃匿之
    虞，是被告前經檢察官諭知限制出境以避免其逃匿，並確保
    偵審程序順利進行之原因，無法認為業已消滅，且基於訴訟
    程式順暢進行、發現真實及將來執行等重大公共利益之要求
    ，本院現在尚難解除其限制出境之處分。
  (三)至被告辯稱因擔任「新開發創業投資管理有限責任公司」之
    副董事長兼總裁，請求准許自九十七年九月四日出境，至九
    十七年九月九日返國云云。然查，依被告庭呈之文件所示，
    上開公司業已成立，當日僅為開業儀式，以現今科學技術，
    應可以遠端視訊方式處理，尚無親自到場之必要，被告以此
    聲請解除其限制出境之處分，並無理由。
  (四)綜上所述，本院認本件按其情節若非予以限制出境而保全被
    告於國內，則審判、執行之進行有窒礙之虞，前所限制被告
    出境之處分之原因仍屬存在，亦有繼續限制出境之必要，且
    此處分尚屬適當。從而，被告此次向本院提出解除限制出境
    之聲請，難以准許，應予駁回。惟衡之本件恐非短時間內可
    以審結，並考量被告工作及生活狀況，將就案件進行情形視
    具體情狀斟酌是否解除其限制出境之處分，附此敘明。
四、依刑事訴訟法第二百二十條，裁定如主文。
中    華    民    國     97     年   9    月    3     日
                  刑事第十三庭審判長法  官  許泰誠
                                    法  官  陳君鳳
                                    法  官  郭顏毓
以上正本證明與原本無異。
如不服本裁定，應於裁定送達後五日內向本院提出抗告狀（應抄
附繕本）。
                                    書記官  潘文賢
中    華    民    國    97    年    9     月    3     日


司法院資訊處製作；財團法人民間司法改革基金會備份。
